【裁判字號】    97,消債更更,2
【裁判日期】    971203
【裁判案由】    更生程序
【裁判全文】
臺灣嘉義地方法院民事裁定           97年度消債更更字第2號
聲  請  人
即債務人    甲○○
上列債務人聲請更生程序事件，債務人對於中華民國97年9 月22
日第一審裁定（本院97年度消債更字第296 號）提起抗告，經本
院合議庭第一次發回更審，本院裁定如下：
    主  文
債務人甲○○自中華民國九十七年十二月三日十二時起開始更生
程序。
命本院司法事務官進行本件更生程序。
    理  由
一、按債務人不能清償債務或有不能清償之虞者，得依本條例所
    定更生或清算程序，清理其債務，消費者債務清理條例第3
    條定有明文。再按債務人與金融機構協商成立者，不得聲請
    更生或清算；債務人無擔保或無優先權之債務總額未逾新臺
    幣一千二百萬元者，於法院裁定開始清算程序或宣告破產前
    ，得向法院聲請更生；法院開始更生程序之裁定，應載明其
    年、月、日、時，並即時發生效力，復為同條例第151 條第
    5 、6 項，第42條第1 項及第45條第1 項所明定。
二、本件債務人主張其因負欠信用卡等債務總金額新臺幣（下同
    ）4,342,523 元（內含有擔保之自用住宅貸款債權金額合計
    3,055,450 元），有不能清償債務情事，於民國97年6 月6
    日以書面向最大債權金融機構兆豐國際商業銀行股份有限公
    司（下稱兆豐商銀）請求共同協商債務清償方案，兆豐商銀
    提出之還款方案為以每1 個月為1 期，分187 期、每期給付
    8,000 元。惟債務人每月薪資僅35,000元，扣除自用住宅貸
    款每月應繳金額28,400元（含第一順位抵押債權每月應付金
    額20,500元，第二順位抵押債權每月應付金額7,900 元），
    僅剩6,600 元，是債務人最多每月僅得以6,000 元為清償，
    但未為兆豐商銀接受致協商不成立，查債務人所負欠無擔保
    或優先權之債務總額未逾1,200 萬元，復未經法院裁定開始
    清算程序或宣告破產，爰依法聲請更生等語。
三、債務人主張其所負無擔保或優先權債務總金額未超過1,200
    萬元，且於本件更生聲請前即97年6月6日以書面向最大債權
    金融機構兆豐商銀請求共同協商債務清償方案，因雙方對每
    月還款數額未能達成共識，以致協商不成立等情，有債務人
    提出之債權人清冊、前置協商不成立通知書，以及兆豐商銀
    與債務人協商文件附卷可按，堪信屬實。
四、債務人主張其於聲請更生前2 年間，任職於嘉義縣祥和國小
    、朴子市東明幼稚園及洪老師畫室工作室，每月可得薪資各
    為8,000 元、8,300 元、18,700元，每月總收入為35,000元
    等情，業據債務人提出財產及收入狀況說明書、95年度及96
    年度綜合所得稅各類所得資料清單及債務人為聲請債務協商
    而於97年5 月21日簽立之切結書為證，應為可採。又債務人
    主張其尚負欠兆豐商銀自用住宅貸款每月需償還20,500元，
    以及負欠台新國際商業銀行股份有限公司（下稱台新銀行）
    第二順位抵押貸款每月需償還7,900 元，共計28,400元乙節
    ，亦據債務人提出土地建物登記謄本及兆豐商銀放款帳號歷
    史資料、台新銀行帳戶還款明細表為證，亦足採認。
五、債務人每月所得僅35,000元，而兆豐商銀所提之協商還款方
    案略以：1.無擔保債權，分187 期、月付金8,000 元；2.有
    擔保債權，依原契約履行繳款等情，有兆豐商銀前置協商案
    件審核表1 份在卷足按，則以債務人每月收入扣掉每月須償
    還之有擔保債權將額28,400元後，僅剩6,600 元；縱使債務
    人負欠台新銀行之有擔保債權得由債務人與台新銀行另行協
    商，但協商結果至多僅能減少每月應清償之金額而已，應無
    全數減免之可能；況縱不考量此項支出，債務人每月剩餘亦
    僅餘14,500元，若再扣除前揭8,000 元之協商應償還款項，
    則僅餘6,500 元，而此金額顯不足以負擔債務人個人每月之
    生活費用（以台灣省97年每月每人最低生活費係9,829 元計
    ），更遑論債務人尚須分擔扶養其2 名幼子（分別為4 歲、
    6 個月）之生活費用。綜上所述，應認債務人顯非可負擔債
    權銀行所提之上述還款方案。是本件債務人主張其不能清償
    債務之情事乙節，應可相信。此外，本件又查無債務人有消
    費者債務清理條例第6 條第3 項、第8 條或第46條各款所定
    駁回更生聲請之事由存在，則債務人聲請更生，於法尚無不
    符，應予准許，爰裁定如主文第1 項所示。
六、次按法院裁定開始更生或清算程序後，得命司法事務官進行
    更生或清算程序，消費者債務清理條例第16條第1 項前段定
    有明文。本件債務人聲請更生，業經本院裁定准許開始更生
    程序，爰依前揭規定，命法事務官進行本件更生程序。
中    華    民    國    97    年    12    月    3     日
                  民事第一庭  法  官  林望民
以上為正本係照原本作成
本件不得抗告
本裁定已於97年12月3日12時公告。
中    華    民    國    97    年    12    月    3     日
                              書記官  陳慶時


司法院資訊處製作；財團法人民間司法改革基金會備份。
